【裁判字號】    95,易,336
【裁判日期】    950915
【裁判案由】    詐欺
【裁判全文】
臺灣臺南地方法院刑事判決               95年度易字第336號
    公  訴  人  臺灣臺南地方法院檢察署檢察官
    被      告  丙○○
上列被告因詐欺案件，經檢察官提起公訴（95年度偵字第1426號
），本院判決如左：
    主  文
丙○○無罪。
    理  由
一、公訴意旨如附件起訴書所戴。
二、按犯罪事實應依證據認定之，無證據不得推定其犯罪事實；
    又不能證明被告犯罪者，即應諭知無罪之判決，刑事訴訟法
    第一百五十四條、第三百零一條第一項分別定有明文。故被
    告否認犯罪事實所持之辯解，縱屬不能成立，仍非有積極證
    據足以證明其犯罪行為，不能遽為有罪之認定（最高法院三
    十年上字第一八三一號判例參照）。且同法第一百六十一條
    第一項規定：檢察官就被告犯罪事實，應負舉證責任，並指
    出證明之方法，因此檢察官對於起訴之犯罪事實，應負提出
    證據及說服之實質舉證責任。倘其所提出之證據，不足為被
    告有罪之積極證明，或其闡明之證明方法，無從說服法官以
    形成被告有罪之心證，基於無罪推定之原則，即應為被告無
    罪判決之諭知，此有最高法院九十一年度台上字第五五九七
    號、九十二年度台上字第一二八號、第七一一號判決意旨可
    資參照。足見檢察官檢察官對於起訴之犯罪事實，應負實質
    舉證責任，其所提證據之證明力必須達於使法院確信起訴之
    犯罪事實為真實程度，倘其證明力尚未達到此一程度，而有
    合理懷疑存在者，既無從說服法官以形成被告有罪之心證，
    即係未盡其舉證責任，基於無罪推定及被告無自證無罪之原
    則，即應為被告無罪判決之諭知（最高法院年七十六年台上
    字第四九八六號判例意旨參照）。
三、本件訊據被告矢口否認有公訴人所指之幫助詐欺取財犯行，
    辯稱：伊於94年5月6日至中國信託銀行換發晶片卡及至台新
    銀行辦完開戶後，因怕遺失，將存摺、提款卡等物交予女兒
    乙○○攜回住處放好，乙○○則放在機車座墊內，嗣於94年
    5月11日伊想拿存摺，乙○○才發現機車座墊被撬開已因被
    偷走，因帳戶內都沒錢，沒有想到要報警處理，祇掛失等語
    云云。
四、經查：
(一)、被告所辯上情，固經證人即其女乙○○於審理中結證附合其
    詞（見本院卷第三十五至三十九頁），惟經本院及檢察官分
    別質以：94年5月6日當天那一家銀行先去，證人乙○○結稱
    ：先去中國信託，然後再去台新（見本院卷第三十八頁）；
    被告則供稱：先去台新銀行（見本院卷第四十頁），足見渠
    二人所供已有互相矛盾之處。且被告與證人雖均供稱：當天
    去中國信託銀行，係去換晶片卡（按係將舊金融卡更換成晶
    片卡）云云（見本院卷第三十七頁、第四十頁）乙節，然中
    國信託銀行係係自93年12月13日起至94年1月31日止即開始
    晶片金融卡之換發郵寄作業，於該段期間內以郵寄方式寄發
    晶片金融卡予客戶，且被告於94年5月6日係至該行辦理印鑑
    掛失，並非換發晶片卡等情，有中國信託銀行95年2月24 日
    中信集作字第958132201391號函一紙及其檢送之歷史交易查
    詢報表一份附卷足憑（見台灣台南地方法院檢察署95年度偵
    字第1426號卷第二十至二十五頁），足見渠二人所供上述乙
    節，顯與事實不合，要係勾串之詞；參以被告既供稱僅因怕
    遺失，即將上開晶片卡、存摺等物交予證人乙○○攜回住處
    放置，足見被告係一行事謹慎之人，茍其所言屬實，則衡情
    豈有未於當日返家即向證人乙○○索回上開物品，豈會遲至
    同年5月11日才想拿回該物，方察覺該物因放於證人乙○○
    機車座墊內被撬開竊走之理？又渠與證人乙○○既發現上開
    物品被竊，何以均未報警處理，有違為常情等各情參互觀之
    ，足見被告所辯及證人乙○○所證述者，除被告曾於辯稱：
    伊於94年5月6日至台新銀行辦理開戶，有該行95年1月27日
    台新作集字第950 1023號函及其檢送開戶基本資料、印鑑往
    來印鑑暨資料卡、資金往來明細各乙份附卷足憑（見台灣台
    南地方法院檢察署95年度偵字第1426號卷第二十六至三十一
    頁）外，餘均非實情，固不足採信。
(二)、惟查被告已於94年5月11日已向中國信託商銀辦理其上開戶
    帳之掛失止付，有中國信託銀行94年10月31日中信集作字第
    948132211890號函一紙函乙紙在卷足憑（見台灣台南地方法
    院檢察署94偵字第9996號卷第六十二頁），茍係被告本人將
    將上開帳戶販賣予詐欺集團，衡情豈有於該集團甫使用該帳
    戶向本件被害人甲○○詐欺得款二日後，即為上開止付行為
    ，而不懼詐欺集團對其失信行為報復之理？又佐以證人乙○
    ○於審理中結稱：伊之前是曾因為辦理貸款，經將台新銀行
    、合作金庫等帳戶提供給別人使用，且上開帳戶均已被列為
    警示帳戶（見本院卷第三十四至三十五頁）；而被告係在隆
    美窗簾做平車的工作，一個月收入被告兩萬到三萬元，業據
    被告於審理中供明在卷（見本院卷第四十七頁），足見被告
    有正常工作及收入，並無因經濟因素而甘冒刑責訴追之風險
    販賣帳戶予詐欺集團使用之動機及必要，而證人乙○○則經
    濟窘迫，有上開動機及必要性。
(三)、綜上各情參互觀之，自足認本件販賣帳戶予詐欺集團使用者
    ，係被告之女即證人乙○○，並非被告，而被告之所以不願
    供出實情，配合證人乙○○為上開辯解，係基於母愛之天性
    ，出於為保護證人乙○○免於刑受刑事訴追之因素使然，已
    足認定。而公訴人又未提出足認被告知悉證人乙○○欲販賣
    其上開帳戶予詐欺集團使用，仍將其帳戶交予乙○○之積極
    證據，則揆諸上開說明，認本件被告辯解雖不足採信，惟公
    訴人所提證據之證明力尚未達於使本院確信起訴之犯罪事實
    為真實程度，無從說服本院以形成被告有罪之心證，因認被
    告被訴犯罪不能證明，應諭知無罪，以免冤抑。
五、證人乙○○所涉幫助詐欺取財犯行，應由公訴人另行追訴。
六、據上論斷，應依刑事訴訟法第三百零一條第一項，判決如主
    文。
中    華    民    國    95    年    9    月    15    日
                  刑事第一庭  審判長  法  官  吳勇輝
                                      法  官  林勝利
                                      法  官  柯顯卿
以上正本證明與原本無異。
如不服本判決應於送達後十日內向本院提出上訴狀
                                      書記官  黃子起
中    華    民    國    95    年    9    月    15    日


司法院資訊處製作；財團法人民間司法改革基金會備份。
